【裁判字號】    98,重再更(一),1
【裁判日期】    980422
【裁判案由】    清償債務
【裁判全文】
臺灣高等法院高雄分院民事判決       98年度重再更(一)字第1號
再審  原告  甲○○
再審  原告  乙○○
再審  原告  丙○○
前列3人共同
訴訟代理人  盧俊誠律師
再審  被告  大眾商業銀行股份有限公司
法定代理人  丁○○
訴訟代理人  吳小燕律師
訴訟代理人  許登科律師
訴訟代理人  嚴宮妙律師
上列當事人間因請求清償債務事件，再審原告對於民國96年8 月
21日本院96年度重上字第1 號確定判決提起再審，經最高法院第
1 次發回更審，本院於98年4月8日言詞辯論終結，判決如下：
    主  文
再審之訴駁回。
再審訴訟費用由再審原告負擔。
    事實及理由
一、再審原告主張：再審被告前以伊於民國（下同）82年5 月22
    日共同簽立不定期限最高限額新台幣（下同）5,000 萬元之
    保證書（下稱系爭保證書），擔保訴外人工勤系統股份有限
    公司（下稱工勤公司）現在及將來對再審被告所負之一切債
    務，在5,000 萬元內，與工勤公司連帶負全部償付之責任。
    又工勤公司於92年11月14日另邀同邱順和、邱滿星、蔡英瑞
    為連帶保證人，與再審被告簽定綜合授信契約書及連帶保證
    書，由再審被告於92年11月17日出具差額保證金連帶保證書
    及履約保證金連帶保證書，擔保工勤公司承攬中華電信股份
    有限公司台灣北區電信分公司之大安機房暨大安線中新建水
    電設備工程所應繳納之差額保證金及履約保證金4,088 萬元
    ，因工勤公司違約未完成工程，由再審被告於94年11月4 日
    履行該差額及履約保證責任，經扣除工勤公司設質之定期存
    款1,286 萬5,688 元，尚欠2,801 萬4,312 元，及加計自墊
    款翌日起至清償日止，按年利率4.587 ％計算之利息與違約
    金（下稱系爭債務），再審被告起訴請求伊與邱順和、邱滿
    星、蔡英瑞連帶如數給付，經台灣高雄地方法院（下稱高雄
    地院）以94年度重訴字第445 號判決再審被告勝訴，伊提起
    上訴，經原本院以96年度重上字第1 號判決駁回上訴（下稱
    原確定判決），並經最高法院96年度台上字第2779號，以上
    訴不合法，裁定駁回伊之上訴。茲伊發現再審被告承辦人員
    林佳儀於93年11月10日傳真回覆工勤公司有關該公司與再審
    被告借貸往來情形及連帶保證人之資料（下稱系爭傳真），
    其上載明系爭債務（即系爭傳真第一筆，其餘各筆已還清）
    放款之保證人僅有邱順和、邱滿星、蔡英瑞等三人，足證再
    審被告早已終止伊三人之保證責任。又伊於97年1 月11日經
    由華南銀行南高雄分行向「財團法人金融聯合徵信中心」（
    下稱聯徵中心）查詢，獲悉聯徵中心資料第014 類授信保證
    資料（下稱系爭查詢資料）第BAM303項從債務人資料欄內，
    伊對再審被告並無「從債務」，亦無對全國各銀行有「從債
    務」，然同日向聯徵中心查詢邱順和資料，則顯示邱順和對
    再審被告有從債務及系爭債務金額，此核與系爭傳真內容一
    致，益證再審被告早已認定伊非系爭債務之保證人，故於其
    內部電腦資料更新及向聯徵中心陳報時，消除伊之保證債務
    。原確定判決有民事訴訟法第496 條第1 項第13款事由，爰
    對之提起再審之訴。
二、再審被告則以：系爭傳真固屬真正，惟此業經再審原告於上
    訴最高法院時所引用，而為最高法院所不採；又系爭查詢資
    料上已表明「僅供參考，不宜作為交易唯一依據」，自不足
    作為兩造間終止或解除系爭保證之依據，縱經斟酌，仍難認
    再審原告可受較有利益之裁判，且系爭查詢資料在事實審言
    詞辯論終結前並未在，不合再審要件等語，資為抗辯。
三、再審原告請求：(一)原確定判決（本院96年度重上字第1 號）
    廢棄。(二)再審被告於第一審之訴駁回。再審被告則請求駁回
    再審之訴。
四、按民事訴訟法第496 條第1 項第13款所謂當事人發現未經斟
    酌之證物或得使用該證物，係指在前訴訟程序不知有該證物
    ，現始知之，或雖知有此而不能使用，現始得使用者而言（
    最高法院32年度上字第1247號判例意旨參照）；事實審言詞
    辯論終結前未存在之證物，或已存在並能利用而不提出，或
    已提出之證物，均不得據為本款之再審理由（最高法院77年
    度台上字第776 號判決要旨參照）；當事人以發現新證據為
    聲請再審之原告者，必以其新證據若經法院斟酌可受較有利
    之裁判者為限，如該證物縱加斟酌，仍不能認為當事人可受
    較有利之裁判者，即難認再審之訴為有理由（最高法院81年
    度台上字第2727號、79年度台上字第2068號判決要旨參照）
    。
五、再審原告以所提出之系爭傳真及聯徵中心之系爭查詢資料等
    二證物，認有民事訴訟法第496 條第1 項第13款之再審事由
    ，提起再審之訴，本院經查：
  (一)系爭傳真資料部分：
    查工勤公司自82年起，因與再審被告間之授信、借貸款項關
    係而曾多次簽立不定期最高限額之保證書。再審原告並於82
    年5 月22日與工勤公司負責人邱順和、邱滿星共同簽立最高
    限額5,000 萬元之系爭保證書，擔保工勤公司就現在及將來
    對再審被告所負之一切債務，在5,000 萬元內，與工勤公司
    負連帶償付責任。又依再審被告所提出工勤公司出具之歷次
    保證書（如確定判決附表所示）及歷次貸放之貸款契約及綜
    合授信契約書、綜合授信契約書、超額授信申請書、超額授
    信批覆書、放款申請案查詢書及87年10月20日起至93年9 月
    7 日止之授信核貸書暨批覆書（原審卷(一)第150 頁至第221
    頁、第295 頁至第323 頁、卷(二)第26頁至第166 頁），均未
    有再審被告免除再審原告之保證債務之文義，自無法推認再
    審原告與再審被告間已發生債之更改，或消滅再審原告保證
    責任等事實，已為確定判決所認定等事實，業據本院依職權
    調閱原法院94年度重訴字第445 號、本院96年度重上字第1
    號、最高法院96年度台上字第2779號卷屬實，並有上開民事
    判決3 份在卷足憑（見本院97年度重再字第1 號卷第7 頁至
    第15頁）。又再審原告所提系爭傳真，僅係再審被告承辦人
    員林佳儀就工勤公司有關工勤公司尚有多少貸款餘額可資動
    用之查詢所為之回覆傳真文件，此有系爭傳真1 份（同上第
    16、17頁）附卷可資佐證；系爭傳真既非再審被告對再審原
    告所為之意思表示，其上亦無再審被告對再審原告為更改或
    消滅再審原告保證責任之文字記載。是系爭傳真如經斟酌，
    再審原告亦未能受較有利之裁判，應無疑義。揆諸前開說明
    ，即不得據而為再審之理由。從而再審原告以發現未經斟酌
    之系爭傳真資料，依民事訴訟法第496 條第1 項第13款規定
    提起再審之訴，為無理由。
  (二)再審原告於97年1 月11日向聯徵中心查詢獲悉之系爭查詢資
    料部分：
    查再審原告主張全國所有金融機構自86年起，依法令均應將
    其所有客戶（不論企業或自然人）之信用資料於每月16日前
    將上個月之信用變動資料，逐筆依電腦（伺服器方式）向前
    開聯徵中心陳報並予以列管。系爭查詢資料係於97年1 月11
    日查詢，該資料依聯徵中心之程序，其最新變動應係96年12
    月16日之前，該系爭查詢資料是存在於96年12月1 日至96年
    12月16日間。（本院卷第80、92頁），核本院96年度重上字
    第1 號清償債務事件於96年8 月7 日行言詞辯論（該事件卷
    第143 頁），該系爭查詢資料內容顯在該事件事實審言詞辯
    論終結前未存在之物，與民事訴訟法第496 條第1 項第13款
    規定之再審事由要件有間，此部分再審原告之訴為不合法。
六、綜上所述，再審原告提起本件再審之訴，一部無理由，不部
    不合法，爰併以判決駁回，依民事訴訟法第78條判決如主文
    。
中    華    民    國    98    年    4     月    22    日
                              民事第六庭
                                  審判長法官 許明進
                                  法      官 徐文祥
                                  法      官 張明振
以上正本證明與原本無異。
如對本判決上訴，須於判決送達後20日內向本院提出上訴狀，其
未表明上訴理由者，應於上訴後20日內向本院提出上訴理由書（
均須按他造當事人之人數附繕本）。上訴時應提出委任律師或具
有律師資格之人之委任狀，並依附註條文規定辦理。
中    華    民    國    98    年    4     月    23    日
                                  書  記  官 熊惠津
附註：
民事訴訟法第466條之1 ：
對於第二審判決上訴，上訴人應委任律師為訴訟代理人，但上訴
人或其法定代理人具有律師資格者，不在此限。
上訴人之配偶、三親等內之血親、二親等內之姻親，或上訴人為
法人、中央或地方機關時，其所屬專任人員具有律師資格並經法
院認為適當者，亦得為第三審訴訟代理人。第1 項但書及第2 項
情形，應於提起上訴或委任時釋明之。


司法院資訊處製作；財團法人民間司法改革基金會備份。
